最高法院刑事判決　　　　　　一○○年度台上字第三五九一號
上　 訴　 人　台灣高等法院台中分院檢察署檢察官
上訴人即被告　許建華
選 任辯護 人　楊雯齡律師
上　 訴　 人　
（被　　告）賴宏政
上列上訴人等因被告等違反毒品危害防制條例等罪案件，不服台
灣高等法院台中分院中華民國一００年四月七日第二審判決（九
十九年度上訴字第二二００號，起訴案號：台灣台中地方法院檢
察署九十九年度偵字第一０二四一、一０三四九、一三七七九、
一三七八０號），提起上訴，本院判決如下：
    主  文
上訴駁回。
    理  由
按刑事訴訟法第三百七十七條規定：上訴於第三審法院，非以判
決違背法令為理由不得為之；是提起第三審上訴，應以原判決違
背法令為理由，係屬法定要件；如果上訴理由書狀並未依據卷內
訴訟資料具體指摘原判決不適用何種法則或如何適用不當，或所
指摘原判決違法情事顯與法律規定得為第三審上訴理由之違法情
形不相適合時，均應認其上訴為違背法律上之程式，予以駁回。
本件原判決維持第一審關於論處上訴人即被告許建華如原判決附
表（下稱附表）(七)所示之販賣第一級毒品罪刑十五罪（均累犯，
各處有期徒刑拾陸年）、販賣第二級毒品罪刑三罪（均累犯，各
處有期徒刑柒年陸月）（以上，應執行有期徒刑貳拾貳年）；上
訴人賴宏政如附表(八)所示之販賣第一級毒品罪刑五罪（各處有期
徒刑捌年，應執行有期徒刑拾壹年）；駁回許建華、賴宏政等在
第二審之上訴（另許建華、賴宏政被訴第一審判決附表十編號
共同販賣海洛因予不詳姓名人部分，業經第一審判決無罪確定）
。已詳敘其調查證據之結果及證據取捨並認定事實之理由。自形
式上觀察，原判決並無違背法令之情形。檢察官上訴意旨略稱：
原判決認定許建華有附表(二)編號之犯行，而於該附表之「犯罪
方法」欄係載：「由許建華親自交付第一級毒品海洛因予賴宏政
」，但在附表(七)（許建華科刑部分）編號五「罪名」欄，就該次
犯行係論以「販賣第二級毒品」，並於附表(九)（扣案物品）編號
記載係扣得「第二級毒品甲基安非他命」，原判決此部分之認
定有理由矛盾之違法等語。賴宏政上訴意旨略稱：賴宏政於本案
擔任跑腿角色，販賣海洛因僅五次、數量不大、獲利不多，顯與
大毒梟不同，且賴宏政始終坦承犯行，深表悔意，態度良好，原
判決仍就所犯五罪各量處有期徒刑八年，並定應執行有期徒刑十
一年，難謂符合罪刑相當原則及比例原則，顯屬違法等語。許建
華上訴意旨略稱：(一)原判決於理由欄就證人蕭怡珊之警詢供述如
何具有證據能力未為說明，即逕採為認定許建華有附表(一)(三)販賣
海洛因犯行之證據，有判決理由不備及採證違背證據法則之違法
。(二)蕭怡珊於警詢中係供稱：「綽號『阿仁、苦瓜、阿華』（均
指許建華）跟我說，綽號『大頭』（即賴宏政）是在幫他（指許
建華）販賣第一級毒品，如果找不到他，可以找他交易毒品，但
未曾向賴宏政購買過第一級毒品海洛因」等語，並未提及賴宏政
曾幫蕭怡珊向許建華買海洛因，或賴宏政有交付海洛因予蕭怡珊
，又卷附許建華與賴宏政之通訊監察譯文內容亦未提及「蕭怡珊
」，雖有提及「姐仔」，但無證據證明「姐仔」即為蕭怡珊，原
判決竟以蕭怡珊警詢中之供述，及通訊監察譯文中賴宏政有提及
「姐仔」，而採信賴宏政所證有替蕭怡珊向許建華購買二次海洛
因，乃認定許建華有附表(一)所示販賣海洛因二次予賴宏政之犯行
，有採證違背證據法則之違法。(三)賴宏政雖證稱有向許建華購買
甲基安非他命三次，但原審就許建華未向賴宏政拿錢，係讓賴宏
政欠款抑或要贈送甲基安非他命予賴宏政施用，未為詳查，遽認
許建華有附表(二)所示販賣甲基安非他命三次予賴宏政之犯行，有
證據調查未盡之違法。(四)證人林嘉德於原審審理中證稱與許建華
合資，曾與許建華一同向藥頭購買毒品，有見過藥頭等語，原審
未予究明，遽以林嘉德與許建華就如何共同出資一節所述不符，
即摒棄不採，又賴宏政就有無替許建華販賣海洛因予林嘉德，及
有無因而獲得報酬等，前後證述不一，原審亦未釐清，遽認許建
華有附表(四)所示販賣海洛因八次（單獨販賣六次，與賴宏政共同
販賣二次）予林嘉德之犯行，違背證據法則。(五)原判決以吳政芳
、賴宏政之證述及二人間之通訊監察譯文，而認許建華有附表(五)
所示之與賴宏政共同販賣海洛因一次予吳政芳之犯行。但吳政芳
係與賴宏政聯絡，而由賴宏政出面交付海洛因予吳政芳，許建華
並未與吳政芳聯絡，亦無二人之通聯紀錄，又吳政芳證稱：「『
阿弟仔』（指賴宏政）說毒品來源是『苦瓜』（指許建華）」等
語，係轉述賴宏政之陳述，為屬傳聞證述，應不具證據能力，而
賴宏政證稱係為許建華交付毒品予吳政芳等語，亦係其片面之陳
述；原判決並無其他補強證據，竟為不利許建華之認定，有採證
違背證據法則之違法。(六)證人胡登凱於偵查中證稱：「他（指賴
宏政）說東西是『阿華』的，不方便讓我欠」等語，係轉述賴宏
政之陳述，為屬傳聞證述，應不具證據能力，又胡登凱未能明確
指出向許建華購買海洛因之時間，賴宏政亦未能明確指出替許建
華販賣海洛因予胡登凱之時間，且賴宏政就有無獲得報酬，前後
證述不一，另通聯紀錄，固可見胡登凱與許建華、賴宏政二人間
常有通聯情形，但並無通訊監察譯文可證明對話之內容，況胡登
凱於原審亦證稱：「不是每次聯絡都是為了毒品」等語，原判決
竟以賴宏政、胡登凱之證述及二人與許建華間之通聯紀錄等證據
，認定許建華有附表(六)販賣海洛因三次（單獨販賣一次，與賴宏
政共同販賣二次）予胡登凱之犯行，有採證違背證據法則之違法
。惟查：（一）原判決於事實欄一、(二)認定許建華有附表(二)編號
販賣甲基安非他命予賴宏政之犯行，於理由欄貳、二說明許建
華上開犯行係販賣甲基安非他命予賴宏政，於附表(七)編號五「罪
名」欄，就該次犯行亦論以許建華「販賣第二級毒品」，於附表
(九)編號亦記載扣得「第二級毒品甲基安非他命」（原判決正本
第二、十一、三十九、四十四頁），經核原判決此部分之認定，
前後並無不符。至原判決於附表(二)編號「犯罪方法」欄所載：
「由許建華親自交付『第一級毒品海洛因』予賴宏政」（原判決
正本第三十四頁），其中「第一級毒品海洛因」，依卷內資料及
原判決理由說明，顯係「甲基安非他命」之誤植，自難以此指摘
原判決有理由矛盾之違誤。檢察官上訴意旨尚非適法之上訴理由
。（二）刑之量定及數罪併罰定其應執行之刑，均係法律賦予法
院自由裁量之事項，倘於科刑時，已以行為人之責任為基礎，就
被告所犯數罪分別審酌刑法第五十七條所列各款事項而未逾越法
定刑度，並於同法第五十一條各款所定範圍之內量定其應執行之
刑，客觀上無顯然濫權失當，即難謂違法。原判決認定賴宏政犯
販賣第一級毒品罪五罪，於理由欄內就賴宏政所犯各罪，以行為
人之責任為基礎，詳為說明斟酌刑法第五十七條各款情事，而各
量處有期徒刑八年，並定其應執行之刑為有期徒刑十一年；量刑
及定其應執行之刑，均未逾越法定刑度，又未濫用其權限，於法
並無不合。賴宏政上訴意旨執以指摘，自非適法之上訴理由。（
三）原判決於理由欄貳、一、二、三分別依憑賴宏政於偵查及第
一審審理中之證述，蕭怡珊於偵查及原審審理中之證述，賴宏政
與許建華間於附表(一)(二)所示日期之通訊監察譯文，許建華與蕭怡
珊間於附表(三)所示日期之通訊監察譯文，警方拍攝之許建華與蕭
怡珊為毒品交易之照片等證據資料，詳為說明許建華有附表(一)所
示販賣海洛因二次予賴宏政，有附表(二)所示販賣甲基安非他命三
次予賴宏政，有附表(三)所示販賣海洛因一次予蕭怡珊等犯行之認
定理由，並就許建華否認犯罪，辯稱係與賴宏政、蕭怡珊合資向
他人購買毒品云云，認非可採，予以指駁；經核俱與卷內資料相
符，原判決並無證據調查未盡、採證違背證據法則之違法。原判
決雖於理由欄未說明認定蕭怡珊於警詢中之供述具有證據能力之
理由，而逕採為許建華有附表(一)(三)犯行之證據，但除去蕭怡珊警
詢之供述，依上開其他證據，仍應為相同之認定，即對判決結果
不生影響。許建華上訴意旨(一)非適法之上訴理由。又原判決已說
明賴宏政所證向許建華購得甲基安非他命三次後，許建華事後並
未向伊收錢等語，並不影響許建華應負之販賣甲基安非他命罪責
（原判決正本第十一至十二頁）。至賴宏政是否係為蕭怡珊購買
海洛因，通訊監察譯文中之「姐仔」是否為蕭怡珊等，均不影響
原判決所為許建華有販賣海洛因予賴宏政之認定。許建華上訴意
旨(二)(三)係就原判決採證認事職權之適法行使及原判決已明白論斷
之事項，重為事實上之爭執，俱非適法之第三審上訴理由。（四
）原判決事實欄認定許建華有附表(四)所示販賣海洛因八次（單獨
販賣六次，與賴宏政共同販賣二次）予林嘉德，有附表(五)所示販
賣海洛因一次（與賴宏政共同販賣）予吳政芳，有附表(六)所示販
賣海洛因三次（單獨販賣一次，與賴宏政共同販賣二次）予胡登
凱等之犯行；於理由欄已詳為說明係依憑林嘉德於偵查及第一審
審審理中之證述，賴宏政於警詢及偵查中關於與許建華一同販賣
海洛因予林嘉德之證述，林嘉德與許建華、賴宏政間於附表(四)所
示日期之通訊監察譯文；吳政芳於偵查及原審審理中之證述，賴
宏政於偵查及原審審理中關於與許建華一同販賣海洛因予吳政芳
之證述，賴宏政與吳政芳間於附表(五)所示日期之通訊監察譯文；
胡登凱於警詢及偵查中之證述，賴宏政於偵查中關於與許建華共
同販賣海洛因予胡登凱之證述，許建華、賴宏政、胡登凱三人於
附表(六)所示日期之通聯紀錄等證據資料，詳為說明其認定許建華
有上開犯行之理由，並就許建華否認上開犯罪，辯稱係與林嘉德
、胡登凱合資購買海洛因，並未單獨或與賴宏政共同販賣海洛因
予林嘉德、吳政芳、胡登凱三人等語，及林嘉德於原審審理中改
稱係與許建華合買海洛因等語，認均非可採，詳予指駁。經核原
判決並無採證違背證據法則之違法。又原判決已說明賴宏政所證
附表(四)編號係依許建華指示將海洛因交予林嘉德，此與林嘉
德所證係與許建華聯絡購買，而由賴宏政交付海洛因等語相符；
賴宏政所證附表(五)係幫許建華送海洛因予吳政芳、附表(六)編號
係幫許建華送海洛因予胡登凱等語，核與吳政芳所證賴宏政告
知毒品來源係許建華等語，胡登凱所證伊知道許建華係賴宏政之
上手，賴宏政亦有說毒品係許建華的，不能欠款等語相符，原判
決復綜合卷內其他證據資料，因而採信上開證人之證述，而為不
利許建華之認定，經核採證並無違背證據法則。另原判決於理由
欄已說明賴宏政就替許建華送毒品之報酬前後證述雖未盡一致，
但應以所證每次拿到與新台幣一百五十元等值之毒品等語為可採
之理由（原判決正本第十九頁）。至吳政芳、胡登凱所證賴宏政
告知毒品係許建華所有等語，係就其等親身經歷的事實所為之證
述，並非傳聞證據，自得採為證據。再許建華、賴宏政、胡登凱
間雖僅有通聯紀錄，而未有通訊監察譯文，但原判決已詳為說明
三人間之通聯紀錄如何與賴宏政、胡登凱不利許建華之證述相符
，而足認許建華有附表(六)販賣海洛因三次予胡登凱之理由（原判
決正本第二十二至二十三頁），核其採證亦無違背證據法則。許
建華上訴意旨(四)(五)(六)無非就原審採證認事職權之適法行使及原判
決已明白論斷之事項，重為事實上之爭執。至許建華其他上訴意
旨，並未依據卷內資料具體指摘原判決究係如何違背法令，俱非
適法之第三審上訴理由。綜上，應認檢察官、許建華、賴宏政之
上訴俱違背法律上之程式，均予駁回。
據上論結，應依刑事訴訟法第三百九十五條前段，判決如主文。
中    華    民    國  一○○  年    六    月   三十   日
                      最高法院刑事第五庭
                          審判長法官  林  永  茂  
                                法官  蘇  振  堂  
                                法官  林  立  華  
                                法官  蔡  國  在  
                                法官  陳  春  秋  
本件正本證明與原本無異
                                      書  記  官  
中    華    民    國  一○○  年    七    月    八    日
                                                     ｍ